【裁判字號】    97,審訴,786
【裁判日期】    980811
【裁判案由】    清償借款
【裁判全文】
臺灣臺北地方法院民事裁定             97年度審訴字第786號
原      告  彰化商業銀行股份有限公司
法定代理人  甲○○
被      告  己○○    原住臺北.
            即殷遠清之繼承人.
            戊○○
            即殷遠清之繼承人.
上列當事人間清償借款事件本院裁定如下：
    主  文
本件移送臺灣高雄地方法院。
    理  由
一、訴訟之全部或一部，法院認為無管轄權者，依原告聲請或依
    職權以裁定移送於其管轄法院。第24條之合意管轄，如當事
    人之一造為法人或商人，依其預定用於同類契約之條款而成
    立，按其情形顯失公平者，他造於為本案之言詞辯論前，得
    聲請移送於其管轄法院，民事訴訟法第28條第1項、第2項前
    段定有明文可參；又共同訴訟之被告數人，其住所不在一法
    院管轄區域內者，各該住所地之法院俱有管轄權，民事訴訟
    法第20條亦定有明文。
二、查，被告己○○、戊○○與本件其他共同被告庚○○、乙○○、丙○○、丁○○、辛○○為殷遠清之繼承人，依據被繼
    承人與原告所簽訂之借據約定書第14條約定以本院為第一審
    管轄法院。原告係依據契約關係訴請被告清償借款，依據民
    事訴訟法第24條規定，本院應屬有管轄權之法院。惟前開約
    定係為原告為與不特定多數人所成立之契約關係而制訂之定
    型化契約。被告庚○○、乙○○、丙○○、辛○○住所地係
    於高雄縣、被告丁○○住所地在屏東縣市，此有戶籍謄本在
    卷可稽，故倘因該契約關係涉訟時，為求證據調查之便利及
    消費者應訴之考量，從而，應以被告住所地法院為第一審管
    轄法院為宜。原告卻以定型化契約條款約定以本院為第一審
    管轄法院，顯有故意規避訴訟法上管轄之「以原就被」原則
    ，並增加被告應訴困難。被告庚○○、乙○○、丙○○、丁○○、辛○○均已於民國97年10月6日以民事移轉管轄聲請
    狀聲明移轉至台灣高雄地方法院應訴，高雄地方法院依據民
    事訴訟法第1條、第20條規定屬有管轄權之法院，對被告交
    通上自較便利，且自應認前開合意管轄之規定，對被告而言
    ，屬顯失公平之情形。又依據民事訴訟法第28條第2項規定
    被告亦得聲請移轉管轄，但應於為本案之言詞辯論前為之。
    揆諸本條之立法意旨係為案件已由法院進入言詞辯論實質審
    理後，被告復行抗辯無管轄權而移送，恐有使前所進行之訴
    訟程序歸於徒勞，或使當事人有任擇法院、法官之可能。有
    被告己○○、戊○○雖未與其他本件共同被告向本院聲請移
    轉管轄至臺灣高雄地方法院，然其餘被告既經本院於97年10
    月22日裁定將之移送臺灣高雄地方法院，而本件既屬共同訴
    訟為求判決一致，爰依職權將本件移送臺灣高雄地方法院。
三、依首開法條裁定如主文。
中    華    民    國    98    年    8     月    11    日
                  民事第六庭    法  官  黃柄縉
以上正本係照原本作成
如對本裁定抗告須於裁定送達後10日內向本院提出抗告狀，並繳
納抗告費新臺幣1,000元
中    華    民    國    98    年    8     月    11    日
                                書記官  蔡凱如


司法院資訊處製作；財團法人民間司法改革基金會備份。
